臺灣高等法院高雄分院刑事判決　　　　100年度上易字第273號
上　訴　人
即　被　告　郭烜廷
上列上訴人因竊盜案件，不服臺灣屏東地方法院99年度易字第74
3 號中華民國99年12月30日第一審判決（起訴案號：臺灣屏東地
方法院檢察署99年度偵字第2335號、2337號、2590號），提起上
訴，本院判決如下：
    主  文
原判決關於附表編號3 、編號5 部分，暨其定應執行刑部分，均
撤銷。
郭烜廷犯共同夜間侵入住宅竊盜罪，處有期徒刑柒月。
    事  實
一、郭烜廷與鄭家宏( 另由原審法院審理中) 共同意圖為自己不
    法之所有，於如附表編號3 、編號5 所示之時間、地點，共
    同竊取如附表編號3 、編號5 所示之自來水錶，得手後，即
    由郭烜廷將竊得之物攜至設於高雄縣大寮鄉○○村○○段04
    11地號土地之善緣資源回收場，由施美伸、李憲文收購(施
    美伸、李憲文故買贓物部分，另經檢察官以與彼等前所犯為
    同一案件，為前案確定判決既判力所及，而為不起訴處分在
    案) ，得款平分花用。嗣因鄭家宏、郭烜廷於臺南地區以前
    開手法竊取自來水錶，為警方於99年11月28日下午1 時25分
    許，在屏東縣東港鎮○○街4 號查獲，始查悉上情。
二、案經陳屏珠、楊翠屏、趙林、李豫輝訴由屏東縣政府警察局
    屏東分局報告臺灣屏東地方法院檢察署檢察官偵查起訴。
    理  由
壹、證據能力部分：
    按傳聞法則之重要理論依據，在於傳聞證據未經當事人之反
    對詰問予以核實，乃予排斥，惟若當事人已放棄對原供述人
    之反對詰問權，於法院審判時表明同意該等傳聞證據可作為
    證據，基於證據資料愈豐富，愈有助於真實發現之理念，並
    貫徹刑事訴訟法修法加重當事人進行主義之精神，確認當事
    人對於證據能力有處分權之制度，傳聞證據經當事人同意作
    為證據，法院認為適當者，亦得為證據。另當事人於調查證
    據時，對於傳聞證據表示「沒有意見」、「對於證據調查無
    意見」，而未於言詞辯論終結前聲明異議，應視為已有將該
    等傳聞證據採為證據之同意，此刑事訴訟法第159 條之5 定
    有明文。檢察官及被告於本院準備程序及審判期日，已表示
    對於全案卷證傳聞證據之證據能力均無意見，且同意作為本
    案之證據（見本院卷第35至37頁、第85頁），依刑事訴訟法
    第159 條之5 之規定，檢察官及被告已同意本案傳聞證據均
    有證據能力，本院斟酌該等證據並非非法取得，亦無證明力
    明顯過低之情形，是該等證據，均得採為證據。
貳、實體方面：
一、訊據上訴人即被告郭烜廷（下稱被告）對於前揭犯罪事實，
    坦承不諱，本院審酌：
  (一)被告上開自白，核與證人即臺灣省自來水股份有限公司屏東
    所業務課長藍明胤，及被害人李蘭芝、陳屏珠、馮文忠、楊
    翠屏、葉宗智、徐滿妹、李信誠、趙林、李豫輝、陳麗美、
    林瑞娥、張屏昆、胡易民貞、許立智、洪菁凌、黃達鵬、蔡
    雪惠、劉大同等人於警詢之陳述情節相符。
  (二)復有臺灣省自來水股份有限公司所提供用戶遺失水錶之資料
    、自來水錶遭竊現場照片10幀（見警卷一第44至48頁、第10
    7 至111 頁；警卷二第214 至222 頁；警卷三第44至50、第
    102 至107 頁）附卷可資佐證。
    綜上所述，被告上開任意性之自白既有前揭證據可佐，核與
    事實相符，自得採為論罪科刑之依據，是本案事證已臻明確
    ，被告犯行洵堪認定，應予依法論科。
二、按刑法第321 條第1 項第1 款之罪，係以行為人於夜間侵入
    住宅或有人居住之建築物、船艦或隱匿其內而犯之者為加重
    條件，本款所謂「夜間」指日出前日沒後之時間（最高法院
    25年院字第1601號判例參照），所謂「住宅」乃指人類日常
    居住之場所而言，公寓亦屬之（最高法院76年臺上第2972號
    判例參照）。是供人日常生活起居作息之「建築物」中，縱
    內部又配置供為蒔花養蘭、畜養寵物，健身休憩，晾曬衣物
    等「用途」不同之工作室、健身房、陽台等房間、處所。惟
    就整體觀察，均與生活起居之怡神養性、身心健全發展有密
    切關聯，自應認各該處所仍為住宅之一部分；屋頂之陽台，
    當亦包括在內（最高法院82年臺上字1809判決）。又夜間侵
    入住宅竊盜之加重竊盜犯行，本質即含有侵入住宅之內涵，
    自毋庸在加重竊盜罪外，另論以侵入住宅罪（最高法院94年
    度上易字第616 號判決意旨參照）。是被告郭烜廷在附表編
    號3 、編號5 所示凌晨時間侵入公寓樓頂竊取住戶之自來水
    錶，自屬夜間侵入住宅竊盜無疑。次然按刑法上一行為而觸
    犯數罪名之想像競合犯，其存在之目的，在於避免對於同一
    不法要素予以過度評價，故如二行為間具有行為局部之同一
    性，或其行為著手實行階段可認為同一者，得認與一行為觸
    犯數罪名之要件相侔，而依想像競合犯論擬；又就事件整體
    過程予以客觀觀察後，苟形式上獨立之行為，彼此之間具有
    全部或一部不可割之一致性或事理上之關聯性，且犯罪目的
    單一，依一般社會通念，認應評價為一行為，自應適用想像
    競合犯之規定論以一罪，方符合刑罰公平原則（最高法院99
    年度台上字第3377號、4123號判決意旨參照）。查被告於附
    表編號3 竊取自來水錶之處所係屏東縣屏東市○○里○○○
    路○ 段231 巷復興新城2 之1 號至4 之4 號，於附表編號5
    竊取自來水錶之處所係前揭復興新城58之1 號至60之4 號，
    而前揭復興新城2 之1 號至4 之4 號，與58之1 號至60之4
    號係同一棟樓房（舊式公寓），其樓頂相通，且因上述自來
    水錶係屬舊款，徒手即可轉開各情，業經證人即承辦員警關
    志剛到庭證述綦詳，並有復興新城平面圖1 份及現場照片20
    張在卷可資佐證（見警三卷44至50頁、本院卷86至88頁、10
    4 至107 頁），依此而論，被告在同一時間，於樓頂相通之
    同一棟樓房（舊式公寓）樓頂（復興新城2 之1 號至4 之4
    號與58之1 號至60之4 號），接續竊取不同被害人持有之自
    來水錶，揆諸上述最高法院判決意旨，自應論予想像競合犯
    。
三、本件被告行為後，刑法第321 條於100 年1 月26日修正公布
    ，並自100 年1 月28日生效施行，其修正前規定：「犯竊盜
    罪而有左列情形之一者，處6 月以上、5 年以下有期徒刑：
    一於夜間侵入住宅或有人居住之建築物、船艦或隱匿其內而
    犯之者。二毀越門扇、牆垣或其他安全設備而犯之者。三攜
    帶兇器而犯之者。四結夥三人以上而犯之者。五乘火災、水
    災或其他災害之際而犯之者。六在車站或埠頭而犯之者。前
    項之未遂犯罰之。」，修正後規定：「犯竊盜而有下列情形
    之一者，處6 個月以上、五年以下有期徒刑，得併科新臺幣
    10萬元以下罰金：一侵入住宅或有人居住之建築物、船艦或
    隱匿其內而犯之者。二毀越門扇、牆垣或其他安全設備而犯
    之者。三攜帶兇器而犯之者。四結夥三人以上而犯之者。五
    乘火災、水災或其他災害之際而犯之者。六在車站或埠頭、
    航空站或其他供水、陸、空公眾運輸之舟、車、航空機內而
    犯之者。前項之未遂犯罰之。」，經比較新舊法結果，新法
    增加得併科罰金新臺幣10萬元之規定，對被告自屬較為不利
    ，依刑法第2 條第1 項前段之規定，本件應適用被告行為時
    之舊法，對被告較為有利。是核被告郭烜廷如附表編號3 、
    編號5 所示之所為，係犯修正前刑法第321 條第1 項第1 款
    夜間侵入住宅加重竊盜罪。被告郭烜廷與鄭家宏間，就上述
    犯行，有犯意聯絡及行為分擔，均為共同正犯。被告一竊盜
    行為，同時侵害數個法益，為想像競合犯，應從一重之夜間
    侵入住宅竊盜罪處斷。
四、原審因就附表編號3 、編號5 部分，認被告罪證明確，予以
    論罪科刑，固非無見，惟查：(一)原審判決後，刑法第321 條
    經修正施行，原審未及比較適用，尚有未洽；(二)被告竊取上
    述附表編號3 、編號5 所示之自來水錶之所為，應論以想像
    競合犯之1 罪，已如前述，而原審論處2 罪，同有未合。被
    告執前揭(二)之理由上訴，為有理由，且原判決尚有上述之可
    議，自應由本院將原判決此部分（併定執行刑部分），予以
    撤銷改判。爰審酌被告正值壯年，竟不思努力以正當勞力謀
    生，任意侵入他人住宅竊取財物，輕忽他人財產法益，並破
    壞社會秩序，及其竊盜手段、所得財物價值（每個自來水錶
    價值約新台幣731 元）、對被害人所生危害、暨其犯罪後於
    警、偵訊及審判中均坦承犯行，已知悔悟之態度等一切情狀
    ，量處如主文所示之刑，以示懲儆。
五、原判決附表編號1 、2 、4 部分，業經被告撤回上訴確定在
    案，本院自不再論列，併予敘明。
據上論斷，應依刑事訴訟法第第369 條第1 項前段、第364 條、
第299 條第1 項前段，修正前刑法第321 條第1 項第1 款、第28
條、第55條，刑法施行法第1 條之1 ，判決如主文。
本案經檢察官許月雲到庭執行職務。
中    華    民    國    100    年    4    月    29    日
                  刑事第十一庭    審判長法  官  翁慶珍
                                        法  官  孫啟強
                                        法  官  石家禎
以上正本證明與原本無異。
不得上訴。
中    華    民    國   100    年    4     月    29    日
                                        書記官  熊惠津
附表：
┌─┬───┬───┬────┬───┬─────────┬───────┐
│編│行為人│時  間│地    點│被害人│犯   罪   方   式 │   應處罪刑   │
│號│      │      │        │      │                  │              │
├─┼───┼───┼────┼───┼─────────┼───────┤
│1 │鄭家宏│98年10│屏東縣屏│張芳英│由郭烜廷騎乘車號P8│郭烜廷犯共同夜│
│  │郭烜廷│月24日│東市擇仁│、高麗│C-196 號重機車搭載│間侵入住宅竊盜│
│  │      │凌晨0 │里自由路│珍、楊│鄭家宏至左列公寓5 │罪，處有期徒刑│
│  │      │時30分│95號    │進興、│樓樓頂，徒手竊取臺│柒月。        │
│  │      │許    │        │王水生│灣自來水股份有限公│              │
│  │      │      │        │、戴節│司所有之自來水錶11│（被告撤回上訴│
│  │      │      │        │枝、林│顆。              │  確定）      │
│  │      │      │        │正忠、│                  │              │
│  │      │      │        │王陳雪│                  │              │
│  │      │      │        │貞、陳│                  │              │
│  │      │      │        │姿伶、│                  │              │
│  │      │      │        │鄧秀珍│                  │              │
│  │      │      │        │、王重│                  │              │
│  │      │      │        │寬、陳│                  │              │
│  │      │      │        │信祥  │                  │              │
├─┼───┼───┼────┼───┼─────────┼───────┤
│2 │鄭家宏│98年10│屏東縣屏│陳曉霖│由郭烜廷騎乘車號P8│郭烜廷犯共同夜│
│  │郭烜廷│月26日│東市瑞光│、鄭凱│C-196 號重機車搭載│間侵入住宅竊盜│
│  │      │凌晨1 │里田中巷│予、冷│鄭家宏至左列公寓樓│罪，處有期徒刑│
│  │      │時40分│23之1 號│書齋、│頂，徒手竊取臺灣自│柒月。        │
│  │      │許    │「高揚學│王竹芳│來水股份有限公司所│              │
│  │      │      │府大樓」│、蔡免│有之自來水錶46顆、│（被告撤回上訴│
│  │      │      │        │、張玉│止水栓34個。      │  確定）      │
│  │      │      │        │穎、李│                  │              │
│  │      │      │        │小萍、│                  │              │
│  │      │      │        │陳春吟│                  │              │
│  │      │      │        │、林佩│                  │              │
│  │      │      │        │靜、沈│                  │              │
│  │      │      │        │世裕、│                  │              │
│  │      │      │        │黃廣寶│                  │              │
│  │      │      │        │、董道│                  │              │
│  │      │      │        │興、葉│                  │              │
│  │      │      │        │重宏、│                  │              │
│  │      │      │        │黃錦輝│                  │              │
│  │      │      │        │、張秀│                  │              │
│  │      │      │        │蓉、詹│                  │              │
│  │      │      │        │建華、│                  │              │
│  │      │      │        │陳淑薇│                  │              │
│  │      │      │        │、邱開│                  │              │
│  │      │      │        │山、徐│                  │              │
│  │      │      │        │憶琴、│                  │              │
│  │      │      │        │盧美春│                  │              │
│  │      │      │        │、魏大│                  │              │
│  │      │      │        │雅、左│                  │              │
│  │      │      │        │明治、│                  │              │
│  │      │      │        │黃秀梅│                  │              │
│  │      │      │        │、周惠│                  │              │
│  │      │      │        │珍、黃│                  │              │
│  │      │      │        │秀鸞、│                  │              │
│  │      │      │        │陳貴金│                  │              │
│  │      │      │        │、詹碧│                  │              │
│  │      │      │        │珠、張│                  │              │
│  │      │      │        │王玉花│                  │              │
│  │      │      │        │、林國│                  │              │
│  │      │      │        │定、傅│                  │              │
│  │      │      │        │國遷、│                  │              │
│  │      │      │        │卓明全│                  │              │
│  │      │      │        │、陳雪│                  │              │
│  │      │      │        │燕、侯│                  │              │
│  │      │      │        │奇君、│                  │              │
│  │      │      │        │林全福│                  │              │
│  │      │      │        │、巴秀│                  │              │
│  │      │      │        │芬、彭│                  │              │
│  │      │      │        │榮裕、│                  │              │
│  │      │      │        │潘素琴│                  │              │
│  │      │      │        │、李來│                  │              │
│  │      │      │        │錫、李│                  │              │
│  │      │      │        │葉秀蓮│                  │              │
│  │      │      │        │、林金│                  │              │
│  │      │      │        │鳳、袁│                  │              │
│  │      │      │        │龔菊蕊│                  │              │
│  │      │      │        │、吳家│                  │              │
│  │      │      │        │育、張│                  │              │
│  │      │      │        │秦芝、│                  │              │
│  │      │      │        │翁志宏│                  │              │
│  │      │      │        │、吳慶│                  │              │
│  │      │      │        │水、蔡│                  │              │
│  │      │      │        │光榮  │                  │              │
├─┼───┼───┼────┼───┼─────────┼───────┤
│3 │鄭家宏│98年10│        │李蘭芝│由郭烜廷騎乘車號P8│郭烜廷犯共同夜│
│  │郭烜廷│月28日│        │、陳屏│C-196 號重機車搭載│間侵入住宅竊盜│
│  │      │凌晨2 │        │珠、馮│鄭家宏至左列公寓頂│罪，處有期徒刑│
│  │      │時許  │        │文忠、│樓2 之1 號至4 之4 │柒月。        │
│  │      │      │        │楊翠屏│號，徒手竊取臺灣自│              │
│  │      │      │        │、葉宗│來水股份有限公司所│（與編號5 部分│
│  │      │      │        │智、徐│有之自來水錶18顆。│為想像競合犯；│
│  │      │      │        │滿妹、│                  │本院撤銷改判）│
│  │      │      │        │李信誠│                  │              │
│  │      │      │        │、趙林│                  │              │
│  │      │      │        │、李豫│                  │              │
│  │      │      │        │輝、陳│                  │              │
│  │      │      │        │麗美、│                  │              │
│  │      │      │        │林瑞娥│                  │              │
├─┼───┼───┼────┼───┼─────────┼───────┤
│4 │鄭家宏│98年10│屏東縣屏│徐榆惠│由郭烜廷騎乘車號P8│郭烜廷犯共同夜│
│  │郭烜廷│月28日│東市新生│、李世│C-196 號重機車搭載│間侵入住宅竊盜│
│  │      │凌晨2 │里復興南│鳳、吳│鄭家宏至左列隔壁棟│罪，處有期徒刑│
│  │      │時許  │路1 段23│進旺、│公寓頂樓14之1 號至│柒月。        │
│  │      │      │1 巷復興│羅國宏│20 之4號，徒手竊取│              │
│  │      │      │新城    │、黃絹│臺灣自來水股份有限│（被告撤回上訴│
│  │      │      │        │、顏進│公司所有之自來水錶│  確定）      │
│  │      │      │        │忠、黃│12 顆 。          │              │
│  │      │      │        │秀菁、│                  │              │
│  │      │      │        │楊惟芬│                  │              │
│  │      │      │        │、黃秀│                  │              │
│  │      │      │        │淑、張│                  │              │
│  │      │      │        │長春  │                  │              │
├─┼───┼───┼────┼───┼─────────┼───────┤
│5 │鄭家宏│98年10│屏東縣屏│張屏昆│郭烜廷與鄭家宏竊取│（與編號3 部分│
│  │郭烜廷│月28日│東市新生│、胡易│編號3 之自來水錶後│為想像競合犯；│
│  │      │凌晨2 │里復興南│民貞、│，旋至與編號3 樓頂│本院撤銷改判）│
│  │      │時許  │路1 段23│許立智│相通之同棟公寓頂樓│              │
│  │      │      │1 巷復興│、洪菁│58 之1號至60之4 號│              │
│  │      │      │新城    │凌、黃│，徒手竊取臺灣自來│              │
│  │      │      │        │達鵬、│水股份有限公司所有│              │
│  │      │      │        │蔡雪惠│之自來水錶18顆。  │              │
│  │      │      │        │、劉大│                  │              │
│  │      │      │        │同    │                  │              │
└─┴───┴───┴────┴───┴─────────┴───────┘
附錄本判決論罪之法條：
修正前刑法第321條
犯竊盜罪而有左列情形之一者，處 6 月以上、 5 年以下有期徒
刑：
一、於夜間侵入住宅或有人居住之建築物、船艦或隱匿其內而犯
    之者。
二、毀越門扇、牆垣或其他安全設備而犯之者。
三、攜帶兇器而犯之者。
四、結夥三人以上而犯之者。
五、乘火災、水災或其他災害之際而犯之者。
六、在車站或埠頭而犯之者。
前項之未遂犯罰之。